【裁判字號】    98,聲減,182
【裁判日期】    980818
【裁判案由】    聲請減刑
【裁判全文】
臺灣臺中地方法院刑事裁定             98年度聲減字第182號
聲  請  人  臺灣臺中地方法院檢察署檢察官
受  刑  人  甲○○
                    現於臺灣臺東監獄泰源分監
上列受刑人因違反毒品危害防制條例等案件，已經判決罪刑確定
，聲請人聲請減刑及定應執行刑（98年度聲減字第156號），本
院裁定如下：
    主  文
甲○○所犯如附表所示各罪，均減刑，詳如附表所載，如易科罰
金，均以銀元佰元即新臺幣玖佰元折算壹日。應執行有期徒刑
玖月，如易科罰金，以銀元佰元即新臺幣玖佰元折算壹日。
    理  由
一、按行為後法律有變更者，適用行為時之法律。但行為後之法
    律有利於行為人者，適用最有利於行為人之法律，刑法第二
    條第一項定有明文。又依刑法第五十一條定應執行刑時，裁
    判確定前犯數罪，或其中一罪在新法施行前者，均應為新舊
    法比較，最高法院民國九十五年五月二十三日第八次刑事庭
    會議著有決議可資參照。被告於裁判確定前犯數罪，均係於
    九十五年七月一日之前犯之，依前開決議說明，自應為新舊
    法比較：
(一)、查被告行為後，刑法施行法第三條之一業已於九十五年七
      月一日施行，該條第三項並規定：「於九十四年一月七日
      刑法修正施行前犯併合處罰數罪中之一罪，且該數罪均符
      合第四十一條第一項得易科罰金之規定者，適用九十年一
      月四日修正之刑法第四十一條第二項規定。」，亦即於九
      十四年一月七日刑法修正施行前犯併合處罰數罪中之一罪
      ，且該數罪均符合第四十一條第一項得易科罰金之規定者
      ，縱所定應執行刑逾六月以上者，亦得為易科罰金之諭知
      ，而不受新法第四十一條第二項之於數罪併罰，其應執行
      之刑未逾六月者，方可為易科罰金諭知規定之限制。本案
      被告所為既均係於九十四年一月七日刑法修正公布、九十
      五年七月一日施行前犯併合處罰數罪中之數罪，則依刑法
      施行法第三條之一第三項之規定，於定其應執行之刑後，
      自得併為易科罰金之諭知，合先敘明。
(二)、又被告行為後，刑法第五十一條第五款已修正數罪併罰定
      其應執行者：「宣告多數有期徒刑者，於各刑中之最長期
      以上，各刑合併之刑期以下，定其刑期。但不得逾三十年
      。」，與舊法規定之數罪併罰定其應執行者：「宣告多數
      有期徒刑者，於各刑中之最長期以上，各刑合併之刑期以
      下，定其刑期。但不得逾二十年。」之規定相較，自以舊
      法規定之定應執行刑之上限為二十年對行為人較為有利，
      此為影響行為人刑罰之法律效果，是被告行為後法律已有
      所變更，經比較新舊刑法第五十一條第五款之規定，新法
      之規定對被告並無較為有利之情形，應依刑法第二條第一
      項前段之規定，適用被告行為時之舊法，而定其應執行之
      刑。
(三)、另被告行為後，罰金罰鍰提高標準條例第二條業已刪除，
      而刑法第四十一條第一項前段關於易科罰金之折算標準已
      由舊法之銀元一百元、二百元、三百元修正為新臺幣（下
      同）一千元、二千元、三千元，因屬科刑規範事項之變更
      ，其折算標準為裁判時所應諭知，自有就新舊法規定比較
      之必要，經比較新舊法結果，以被告行為時之舊法較為有
      利於被告，是依刑法第二條第一項前段之規定，是本件應
      適用被告行為時之舊法即依修正前刑法第四十一條第一項
      前段、修正前罰金罰鍰提高標準條例第二條、現行法規所
      定貨幣單位折算新臺幣條例第二條之規定，諭知以銀元三
      百元即新臺幣九百元折算一日為易科罰金之折算標準。
(四)、刑法第三十三條第五款關於罰金數額之規定，由銀元一元
      以上，修正為新臺幣一千元以上，以百元計算之。本件於
      上開增訂修正結果，罰金刑之最高額固無變更，最低額則
      由「銀元一元（即新臺幣三元）以上」，提高為「新臺幣
      一千元以上」。新舊法比較結果，以舊法有利於行為人，
      依現行刑法第二條第一項前段規定，應適用行為時法律即
      舊法之規定。
(五)、法定刑為罰金之提高標準之新舊法適用：按現行刑法第二
      條第一項明文規定：「行為後法律有變更者，適用行為時
      之法律。但行為後之法律有利於行為人者，適用最有利於
      行為人之法律。」惟此「法律變更」與法律修正之概念有
      別；所謂法律變更應係指因法律修正而「刑罰」有實質之
      更異而言（如修正後新舊法法定本刑輕重變更），始有依
      上開規定為準據法而比較適用新法或舊法之問題。如新舊
      法處罰之輕重仍然相同，並無有利或不利之情形，即無適
      用上開規定為比較之餘地，自應依一般法律適用之原則，
      適用現行、有效之裁判時法論處…況依刑法施行法第一條
      之一之立法說明，謂該條文第二項係「考量新修正之刑法
      施行後，不再適用『現行法規所定貨幣單位折算新臺幣條
      例』，為使罰金數額趨於一致，避免衍生新舊法比較適用
      問題，以緩和實務適用法律之衝擊之前提下，規定第二項
      如上」等詞，顯見刑法施行法第一條之一第二項增訂後，
      自無再就「現行法規所定貨幣單位折算新臺幣條例」、「
      罰金罰鍰提高標準條例」比較新舊法適用之問題，最高法
      院九十六年度臺上字第四一八五號判決意旨參照。故揆諸
      上揭判決意旨，本件關於罰金刑提高標準部分，自應逕行
      適用刑法施行法第一條之一第一項、第二項前段。
二、查受刑人甲○○於如附表所列犯罪日期，違反毒品危害防制
    條例等罪，經本院及臺灣高等法院分別判處如附表所示之刑
    ，均經確定在案，茲檢察官以其犯罪時間，均在民國九十六
    年四月二十四日以前，所犯偽造文書等罪，悉合於減刑條件
    ，聲請予以減刑，並定其應執行之刑。
三、經核尚無不合，應予准許。爰依中華民國九十六年罪犯減刑
    條例第二條第一項第三款、第八條第一項、第九條、第十條
    第二項，刑法第二條第一項前段、修正前刑法第五十一條第
    五款、第四十一條第一項前段、第二項，刑法施行法第一條
    之一第一項、第二項前段，修正前罰金罰鍰提高標準條例第
    二條，現行法規所定貨幣單位折算新臺幣條例第二條，裁定
    如主文。
中    華    民    國    98    年    8     月    18    日
                  刑事第七庭  法  官  林慶郎
以上正本證明與原本無異。
如不服本裁定，應於收受送達後5日內向本院提出抗告狀。（應
附繕本）
                              書記官  黃士益
中    華    民    國    98    年    8    月    18    日


司法院資訊處製作；財團法人民間司法改革基金會備份。
